臺灣彰化地方法院刑事判決　　　　　　　100年度訴字第437號
公　訴　人　臺灣彰化地方法院檢察署檢察官
被　　　告　錢世鴻
上列被告因毒品危害防制條例案件，經檢察官提起公訴（100 年
度毒偵字第339 號），被告於本院準備程序中自白犯罪，本院認
有刑事訴訟法第273 條之1 第1 項之情形，合議裁定由受命法官
獨任進行簡式審判程序，茲審理判決如下：
    主  文
錢世鴻施用第一級毒品，累犯，處有期徒刑玖月；扣案之海洛因
壹包（驗餘淨重零點壹壹公克），沒收銷燬之；又扣案之注
射針筒壹支沒收。
    事  實
一、錢世鴻前於民國（下同）87年間，因施用毒品案件，經本院
    裁定送觀察、勒戒後，認無繼續施用傾向，而於87年10月14
    日以87年度員簡字第153 號判決免刑確定；又於88年間，因
    施用毒品案件，經本院裁定送觀察、勒戒後，認有繼續施用
    毒品之傾向，再經本院以88年度毒聲字970 號裁定令入戒治
    處所施以強制戒治，於民國88年8 月24日停止戒治出所付保
    護管束，並於89年2 月23日保護管束期滿未經撤銷視為執行
    完畢釋放，所涉刑責部分，經本院以88年度易字第381 號、
    88年度訴字第553 號，分別判處有期徒刑4 月、6 月確定；
    再於92年間，因施用毒品案件，經本院以92年度毒聲字第95
    1 號裁定令入戒治處所施以強制戒治，嗣於93年1 月9 日因
    毒品危害防制條例修正施行而未執行完畢即依法釋放，所涉
    刑責部分，經本院以92年度訴字第613 號判決判處有期徒刑
    7 月確定。另於94年間，因施用毒品等案件，經本院以94年
    度訴字第1673號判決，判處有期徒刑1 年、7 月，並定應執
    行有期徒刑1 年6 月確定（第一案）；另於95年間，因施用
    毒品案件，經臺灣雲林地方法院以95年度訴字第749 號判決
    ，判處有期徒刑1 年3 月、9 月，並定應執行有期徒刑1 年
    10月確定（第二案）；嗣因中華民國96年罪犯減刑條例公佈
    施行，前開二案經臺灣雲林地方法院以96年度聲減字第1155
    號裁定，前開第一案減刑為有期徒刑7 月15日、4 月15日，
    並定應執行有期徒刑9 月確定；前開第二案減刑為有期徒刑
    6 月、3 月15日，並定應執行有期徒刑11月確定，經接續執
    行，於97年5 月23日縮短刑期假釋出監，所餘期間付保護管
    束，業於97年5 月30日管束期滿未經撤銷視為執行完畢。詎
    其仍不知悔改，復基於施用第一級毒品海洛因之犯意，於10
    0 年1 月25日晚上7 時許，在其位於彰化縣北斗鎮○○里○
    ○路58巷24號住處，內將第一級毒品海洛因置入針筒內摻水
    稀釋後注射之方式，施用第一級毒品海洛因1 次。嗣於99年
    1 月27日下午5 時40分許，其駕駛車牌號碼4767—NF號自小
    客車停放於彰化縣員林鎮○○路613 號前，因形跡可疑為警
    盤查，為警發現並扣得其放置於車輛副駕駛座上之海洛因1
    包（驗餘淨重0.1331公克）及注射針筒1 支，經徵其同意採
    集尿液送驗後，結果呈可待因及嗎啡陽性反應，始查知上情
    。
二、案經彰化縣警察局員林分局報請臺灣彰化地方法院檢察署檢
    察官偵查起訴。
    理  由
一、按除被告所犯為死刑、無期徒刑、最輕本刑為3 年以上有期
    徒刑之罪或高等法院管轄第一審案件者外，於刑事訴訟法第
    273 條第1 項程序進行中，被告先就被訴事實為有罪之陳述
    時，審判長得告知被告簡式審判程序之旨，並聽取當事人、
    代理人、辯護人及輔佐人之意見後，裁定進行簡式審判程序
    ；除簡式審判程序、簡易程序及第376 條第1 款、第2 款所
    列之罪之案件外，第一審應行合議審判，刑事訴訟法第273
    條之1 第1 項、第284 條之1 分別定有明文。本件被告錢世
    鴻所犯係死刑、無期徒刑、最輕本刑為3 年以上有期徒刑或
    高等法院管轄第一審案件以外之罪，並於本院行準備程序時
    就被訴事實為有罪之陳述，本院合議庭依前揭規定，經評議
    結果，裁定改由受命法官獨任行簡式審判程序，先予敘明。
二、上揭事實，業據被告錢世鴻於警詢、偵訊及本院審理時均坦
    承不諱，且其於100 年1 月27日為警所採取之尿液，經送鑑
    驗結果，確呈可待因及嗎啡陽性反應，此有彰化縣警察局員
    林分局委託檢驗尿液代號與真實姓名對照認單及詮昕科技股
    份有限公司100 年2 月14日報告編號00000000號濫用藥物尿
    液檢驗報告各1 紙及照片6 張附卷可稽，而扣案之白色粉末
    1 包，經送鑑驗結果確實含第一級毒品海洛因成分（驗餘淨
    重0.1331公克），此有行政院衛生署草屯療養院100 年2 月
    17日草療鑑字第1000200069號鑑定書1 紙附卷可參，此外，
    復有扣案之被告所有並供其施用第一級毒品所用之注射針筒
    1 支可資佐證，應認被告之自白確與事實相符，堪以採信。
三、按依毒品危害防制條例所為關於聲請觀察、勒戒或強制戒治
    之裁定，涉及拘束人身自由之保安處分，係有關實體事項而
    與實體判決具同等效力，於確定後，得以其違背法令為由，
    提起非常上訴。又施用第一、二級毒品為犯罪行為，毒品危
    害防制條例第10條定有處罰明文。故施用第一、二級毒品者
    ，依前揭規定本應科以刑罰，惟基於刑事政策，對合於一定
    條件之施用者，則依同條例第20條、第23條之規定，施以觀
    察、勒戒或強制戒治之保安處分。再毒品危害防制條例於民
    國92年7 月9 日修正公布，自93年1 月9 日施行，刪除二犯
    及三犯之規定，一改修法前繁雜之處遇程序，並認施用毒品
    者係屬病患性犯人，以觀察、勒戒戒除其身癮，並以強制戒
    治去除其心癮。其中第20條、第23條將施用毒品之刑事處遇
    程序，區分為「初犯」及「五年內再犯」、「五年後再犯」
    。依其立法理由之說明：「初犯」，經觀察、勒戒或強制戒
    治後，應為不起訴處分或不付審理之裁定；經觀察、勒戒或
    強制戒治執行完畢釋放後，「五年內再犯」者，因其再犯率
    甚高，原實施之觀察、勒戒及強制戒治既已無法收其實效，
    爰依法追訴或裁定交付審理。至觀察、勒戒或強制戒治執行
    完畢釋放後，「五年後再犯」者，前所實施之觀察、勒戒或
    強制戒治已足以遮斷其施用毒品之毒癮，為期自新及協助其
    斷除毒癮，仍適用「初犯」規定，先經觀察、勒戒或強制戒
    治之程序。從而依該次修正後之規定，僅限於「初犯」及「
    五年後再犯」二種情形，始應先經觀察、勒戒或強制戒治之
    程序。倘被告前於五年內已再犯，縱其第三次（或第三次以
    上）再度施用毒品之時間，在初犯或前次再犯經觀察、勒戒
    或強制戒治執行完畢釋放五年以後，已不合於「五年後再犯
    」之規定，且因前已於「五年內再犯」，顯見其再犯率甚高
    ，原實施觀察、勒戒或強制戒治，已無法收其實效，即應依
    該條例第10條處罰，不因其再犯之處遇僅受觀察、勒戒之執
    行，未經起訴處罰而有異（參照最高法院97年度第5 次刑事
    庭會議決議及97年度臺非字第406 號判決）。查本件被告錢
    世鴻前於87年間，因施用毒品案件，經本院裁定送觀察、勒
    戒後，認無繼續施用傾向，而於87年10月14日以87年度員簡
    字第153 號判決免刑確定；又於88年間，因施用毒品案件，
    經本院裁定送觀察、勒戒後，認有繼續施用毒品之傾向，再
    經本院以88年度毒聲字970 號裁定令入戒治處所施以強制戒
    治，於民國88年8 月24日停止戒治出所付保護管束，並於89
    年2 月23日保護管束期滿未經撤銷視為執行完畢釋放，所涉
    刑責部分，經本院以88年度易字第381 號、88年度訴字第55
    3 號，分別判處有期徒刑4 月、6 月確定；再於92年間，因
    施用毒品案件，經本院以92年度毒聲字第951 號裁定令入戒
    治處所施以強制戒治，嗣於93年1 月9 日因毒品危害防制條
    例修正施行而未執行完畢即依法釋放，所涉刑責部分，經本
    院以92年度訴字第613 號判決判處有期徒刑7 月確定等情，
    此有臺灣高等法院被告前案紀錄表在卷可稽，被告前既曾因
    施用毒品案件，經強制戒治執行完畢釋放後之5 年內，已再
    犯施用毒品罪，復於100 年1 月25日晚上7 時許，再犯施用
    第一級毒品海洛因之犯行，揆諸前揭說明，即非屬毒品危害
    防制條例第20條第3 項所規定之「五年後再犯」之情形，且
    因前已於「五年內再犯」，即應依毒品危害防制條例第10條
    之規定處罰。綜上所述，本案事證明確，被告犯行洵堪認定
    ，應予依法論科。
四、查海洛因係毒品危害防制條例第2 條第2 項第1 款所稱之第
    一級毒品，依法不得持有、施用。核被告所為，係犯毒品危
    害防制條例第10條第1 項之施用第一級毒品罪。被告於施用
    前持有第一級毒品海洛因之低度行為，為施用之高度行為所
    吸收，不另論罪。又查，被告前於94年間，因施用毒品等案
    件，經本院以94年度訴字第1673號判決，判處有期徒刑1 年
    、7 月，並定應執行有期徒刑1 年6 月確定（第一案）；另
    於95年間，因施用毒品案件，經臺灣雲林地方法院以95年度
    訴字第749 號判決，判處有期徒刑1 年3 月、9 月，並定應
    執行有期徒刑1 年10月確定（第二案）；嗣因中華民國96年
    罪犯減刑條例公佈施行，前開二案經臺灣雲林地方法院以96
    年度聲減字第1155號裁定，前開第一案減刑為有期徒刑7 月
    15日、4 月15日，並定應執行有期徒刑9 月確定；前開第二
    案減刑為有期徒刑6 月、3 月15日，並定應執行有期徒刑11
    月確定，經接續執行，於97年5 月23日縮短刑期假釋出監，
    所餘期間付保護管束，業於97年5 月30日管束期滿未經撤銷
    視為執行完畢等情，有臺灣彰化地方法院檢察署刑案資料查
    註紀錄表、臺灣高等法院被告前科紀錄表各1 份在卷可稽，
    其於5 年內以故意再犯本件有期徒刑以上之罪，為累犯，應
    依刑法第47條第1 項之規定，加重其刑。爰審酌被告曾因施
    用毒品送觀察、勒戒及強制戒治，仍未能戒除毒癮，竟再度
    施用毒品戕害自身健康，及其犯罪之動機、目的、所生危害
    及犯罪後尚知坦承犯行，態度尚稱良好等一切情狀，酌情量
    處如主文所示之刑，以示懲儆。扣案之第一級毒品海洛因1
    包（驗餘淨重為0.1331公克），為查獲之毒品，不問是否為
    被告所有，應依毒品危害防制條例第18條第1 項前段規定，
    宣告沒收銷燬之。另扣案之注射針筒1 支，為被告錢世鴻所
    有，且為其供吸食第一級毒品海洛因所用之物，業據被告供
    承在卷，爰依刑法第38條第1 項第2 款之規定宣告沒收。
五、據上論斷，應依刑事訴訟法第273 條之1 第1 項、第299 條
    第1 項前段，毒品危害防制條例第10條第1 項、第18條第1
    項前段，刑法第11條前段、第47條第1項、第38條第1 項第2
    款，判決如主文所示。
六、如不服本判決，得於判決書送達之日起10日內，以書狀敘述
    理由，向本庭提出上訴。
本案經檢察官楊聰輝到庭執行職務。
中    華    民    國   100    年    5     月    3     日
                  刑事第九庭          法  官  黃齡玉
以上正本證明與原本無異。
如不服本判決應於收受判決後10日內向本院提出上訴書狀，並應
敘述具體理由；其未敘述上訴理由者，應於上訴期間屆滿後20日
內向本院補提理由書（均須按他造當事人之人數附繕本）「切勿
逕送上級法院」。
中    華    民    國   100    年    5     月    3     日
                                      書記官  李噯靜